臺灣高等法院臺中分院刑事判決　　　　95年度上訴字第2963號
上　訴　人
即　被　告　丁○○
　　　　　　　　　　號
　　　　　　　　　　現因另案於臺灣台中看守所羈押中
上　訴　人
即　被　告　乙○○
　　　　　　　　　　號
上列上訴人因偽造文書等案件，不服臺灣臺中地方法院95年度訴
字第1935號中華民國九十五年九月二十六日第一審判決（起訴
案號：臺灣臺中地方法院檢察署95年度偵字第793號），提起上
訴，本院判決如下：
      主  文
原判決關於丁○○、乙○○部分撤銷。
丁○○共同行使偽造私文書，足以生損害於他人，處有期徒刑柒
月。偽造「丙○○」名義之信用卡簽帳單商店存根聯上「丙○○
」簽名壹枚沒收。
乙○○共同行使偽造私文書，足以生損害於他人，處有期徒刑陸
月，如易科罰金以銀元佰元即新台幣玖佰元折算壹日。偽造「
丙○○」名義之信用卡簽帳單商店存根聯上「丙○○」簽名壹枚
沒收。
      事  實
一、丁○○與乙○○於民國 (下同 )九十四年九月三十日下午一
    時多許，為交付托兒所老師丙○○囑咐應繳交之學童資料，
    乃前往臺中縣大甲鎮○○路十八之一號「大甲鎮立建興里托
    兒所」丙○○老師任教之教室內，見教室內人員均在午睡，
    而丙○○趴睡於桌上，認有機可趁，乃共同基於意圖為自己
    不法所有之犯意聯絡，由乙○○把風、丁○○徒手竊取丙○○所有放置於手提袋中之紅色女用皮夾一只（內有少許現金
    及國民身分證、全民健康保險卡、玉山銀行國民旅遊卡、花
    旗銀行信用卡各一張），得手後，見丙○○已睡醒，乃交付
    攜帶之學童資料後，隨即離去；嗣以電話邀約陳致維、彭詩
    怡 (業經判刑確定)二人至臺中縣大甲鎮李綜合醫院前會合
    後，丁○○即駕車載同乙○○、陳致維、彭詩怡四人共同前
    往苗栗縣通霄鎮○○路三十九號之「佳展通訊行」，途中，
    由丁○○交付丙○○所有之花旗銀行信用卡（卡號為000
    0000000000000號）一張予陳致維，並指示陳
    致維偕同彭詩怡一同至「佳展通訊行」內刷卡購買手機，陳
    致維、彭詩怡二人明知該張信用卡係來路不明之贓物，仍予
    收受；渠四人即共同基於行使偽造私文書及詐欺取財之犯意
    聯絡，於同日下午二時四十七分許，由丁○○駕車至「佳展
    通訊行」後，由陳致維及彭詩怡二人持該張花旗銀行信用卡
    進入「佳展通訊行」內選購手機，至同日下午二時五十六分
    許，決定購買總價值新臺幣（下同）一萬九千元之ｉｎｎｏ
    ｓｔｒｅａｍ牌Ｉ－１１００型（序號為00000000
    0000000號）及ＧＰＬＵＳ牌ＥＶ－２００型（序號
    不明）之手機各一支後，即由彭詩怡將該張信用卡交予不知
    情之店員呂靖琳刷卡結帳，並偽造「丙○○」之簽名於電腦
    列印之信用卡簽帳單商店存根聯上，作成不實之簽帳單私文
    書持交予店員呂靖琳，使店員呂靖琳陷於錯誤，誤以為彭詩
    怡即係該信用卡之持卡人丙○○而允其刷卡消費，並交付信
    用卡簽帳單客戶存根聯一張及上開二支手機予彭詩怡及陳致
    維共同收執，足生損害於丙○○、「佳展通訊行」及花旗銀
    行對於信用卡管理之正確性。嗣彭詩怡及陳致維再度坐上丁○○所駕駛之車輛後，陳致維即將該張信用卡及刷卡購得之
    ＧＰＬＵＳ牌ＥＶ－２００型手機交與乘坐副駕駛座之乙○○，而ｉｎｎｏｓｔｒｅａｍ牌Ｉ－１１００型手機則由陳
    致維自己留用。翌日，因乙○○之胞弟洪明偉欲購買手機，
    經丁○○與陳致維議價後，由陳致維將該支ｉｎｎｏｓｔｒ
    ｅａｍ牌Ｉ－１１００型手機以現金四千五百元外加一支舊
    手機之代價出售予不知情之洪明偉（另經臺灣臺中地方法院
    檢察署檢察官為不起訴處分確定）。嗣因丙○○發現皮夾失
    竊後報警處理，為警循線查悉上情。
二、案經臺中縣警察局大甲分局報告臺灣臺中地方法院檢察署檢
    察官偵查起訴。
      理  由
一、訊據被告丁○○坦承上開犯行，被告乙○○則矢口否認有為
    上開犯行，辯稱：伊並未見到丁○○行竊，係離開教室以後
    丁○○才告訴伊云云，於原審辯稱：未與丁○○搭載陳致維
    和彭詩怡二人至佳展通訊行購買手機云云。惟查證人丙○○
    於原審法院審理時結證：九十四年上午九、十點左右，伊有
    從伊皮夾中拿錢出來支付修水管的費用，約下午三點多伊才
    發現皮夾不見，因為當天約下午一點多時，有兩個伊不認識
    的人 (指被告丁○○、乙○○ )進來「大甲鎮立建興里托兒
    所」伊的教室內，當時伊與另外一名老師及小朋友們都在睡
    覺，但是伊尚未入睡，還有意識，這兩個人拿小朋友蘇姓兒
    童的健保卡、戶口名簿影本說要過來交給伊，伊就將東西收
    起來，繼續睡覺，他們就離開了，後來伊睡起來後，因為不
    認識那兩個人，所以有問廚房的媽媽那兩個人是誰，廚房的
    人跟伊說這兩個人妳要注意，於是伊警覺到就到教室去查看
    ，結果就發現伊的紅色皮夾不見了；而從伊在皮包拿錢支付
    修理水管的費用到那兩個人出現在伊的教室，這期間，並無
    其他的人進去過伊的教室內等語綦詳，另證人呂靖琳於警詢
    中證述：九十四年九月三十日十四時四十七分許，有一名男
    子（穿著黃色短袖上衣、深色七分褲、膚黑、斜背黑色背包
    、約十九歲）與一名女子（著白色短袖上衣、深色長褲、髮
    長、約十八歲）進入本店詢問行動電話，至十四時五十六分
    決定購買二支行動電話，由該女子取出一張花旗銀行信用卡
    給本店店長刷卡，並由該女子於簽帳單上簽署「丙○○」之
    姓名。該筆消費一萬九千元，於十五時二分交易完成。所盜
    刷之行動電話一支為ｉｎｎｏｓｔｒｅａｍ牌Ｉ－１１００
    型（序號為000000000000000號），另一支
    為ＧＰＬＵＳ牌ＥＶ－２００型等語明確（按被告以外之人
    於審判外之陳述雖不符刑事訴訟法第一百五十九條之一至第
    一百五十九條之四等四條之規定，而經當事人於審判程序同
    意作為證據，法院審酌該言詞陳述或書面陳述作成時之情況
    ，認為適當者，亦得為證據；當事人、代理人或辯護人於法
    院調查證據時，知有刑事訴訟法第一百五十九條第一項不得
    為證據之情形，而未於言詞辯論終結前聲明異議者，視為有
    前項之同意，同法第一百五十九條之五定有明文。證人呂靖
    琳於警詢中所為之證述，經本院審理時提示被告等並告以要
    旨，檢察官及被告等均未表示異議，本院審酌上開筆錄並無
    不當取供之情形，自有證據能力），並有「佳展通訊行」提
    出經被告彭詩怡偽造被人丙○○簽名之信用卡簽帳單商店存
    根聯影本一紙在卷可稽。次查證人陳致維、彭詩怡共犯上開
    犯行，業經判刑確定 (見卷附判決書)，證人即彭詩怡於原
    審法院審理時結稱：當天伊四人是在大甲鎮的某一家醫院（
    醫院名稱忘記；警詢中供稱係李綜合醫院）碰面，丁○○及
    乙○○開車來載伊和陳致維，在回通霄的路上，他們把信用
    卡交給伊和被告陳致維，他們二人叫伊和陳致維去幫他們刷
    信用卡，後來伊就到「佳展通訊行」去刷卡，買了二支手機
    ，之後上車，陳致維將其中一支手機交給坐在前座的乙○○
    ，當時丁○○在開車，乙○○手拿著手機，另外一支手機伊
    有看到是陳致維自己拿著。後來就開車到苑裡的某處公寓，
    伊四人就下車，到那間公寓去，丁○○就把皮包及信用卡拿
    出來，將信用卡及皮包內的證件剪斷，連同皮包都一起丟到
    垃圾桶內，約傍晚時，伊四人又上車，他們就說要載伊去臺
    中，到臺中後伊先下車，他們三人就開車離開，後來的事情
    伊就不知道等語；證人陳致維於原審法院審理時結證稱：案
    發那天丁○○去醫院載伊與彭詩怡的時候，在要往日南的方
    向時，在車上丁○○開車，邊開車邊從正駕駛座右邊的置物
    箱拿出信用卡給伊，叫伊去刷卡，可以刷什麼就刷什麼，伊
    和彭詩怡就去刷手機，買了二支手機，買完後就回到車上，
    伊將其中一支掀蓋的手機留著，滑蓋的手機交給乙○○。丁○○開車載伊等到苑裡一家公寓，好像是乙○○她妹妹的家
    ，伊四人就下車，一起去那間公寓，有遇到乙○○的妹妹，
    後來伊看到丁○○拿一個紅色的皮包，將裡面的證件全部撕
    掉，連同紅色的皮包都丟到垃圾筒內，後來伊四人一起離開
    那間公寓，丁○○便載伊三人到臺中，彭詩怡在臺中就下車
    了，後來丁○○與乙○○就載伊去苑裡的「統陽網咖」，伊
    下車後他們二人才開車離開等語。益徵證人陳致維、彭詩怡
    二人持往佳展通訊行選購手機刷卡消費之該張丙○○所有之
    花旗銀行信用卡，確係被告丁○○、乙○○二人交付無訛，
    參以證人陳致維、彭詩怡二人與被告丁○○、乙○○二人並
    無仇怨，當無故意誣陷被告丁○○、乙○○二人之理。被告
    丁○○、乙○○二人既在離去「大甲鎮立建興里托兒所」後
    ，隨即邀約被告陳致維、彭詩怡會合，並將證人丙○○之花
    旗銀行信用卡交付被告陳致維、彭詩怡，而一同駕車前往「
    佳展通訊行」刷卡購買手機，足認丙○○失竊之紅色皮夾確
    係被告丁○○、乙○○二人行竊無誤。被告丁○○自白與事
    實相符，應可採信。被告乙○○雖以上詞為辯，然其既與丁○○共同進入教室，豈會不知丁○○行竊，況其嗣後又與丁○○共同搭載證人陳致維、彭詩怡，並由丁○○將竊取之信
    用交付陳致維、彭詩怡至佳展通訊行刷卡購買手機，並自陳
    致維手中收受ＧＰＬＵＳ牌ＥＶ－２００型手機，其就本件
    犯行顯有犯意聯絡及行為分擔，上開所辯顯係脫卸之詞，不
    足採信。被告丁○○於本院審理時供述：從教室出來後，陳
    致維打電話給伊，叫伊去載他，伊告訴他有一張信用卡，陳
    致維就說他要去刷，乙○○有叫伊不要去刷，可是伊還是去
    刷了，行竊所得現金都是伊一人用掉的等語，顯係迴護被告
    乙○○之詞，不足為有利被告乙○○之認定。綜上所述，本
    件事證明確，被告二人犯行均堪認定。
二、按持卡人在信用卡簽帳單上之顧客簽名欄簽名後交還特約商
    店，自不待依據習慣或特約，單從形式上觀察，即足以表示
    係持卡人確認簽帳單上記載之交易標的及金額，並向發卡銀
    行請求撥付消費款項予特約商店之旨，是該簽帳單含有收據
    及請款單之性質，屬刑法第二百十條之私文書。被告二人與
    陳致維、彭詩怡於上開時、地，購買總價值一萬九千元之手
    機二支，並將證人丙○○之花旗銀行信用卡交予不知情之店
    員呂靖怡刷卡結帳，偽造「丙○○」之簽名於信用卡簽帳單
    上，作成不實之簽帳單私文書持交店員呂靖怡，使店員呂靖
    怡陷於錯誤，誤以為彭詩怡確係該信用卡之持卡人而允其刷
    卡消費，而交付手機二支及信用卡簽帳單客戶存根聯一紙予
    陳致維、彭詩怡，足生損害於丙○○、「佳展通訊行」及花
    旗銀行對於信用卡管理之正確性。核被告所為，係犯刑法第
    二百十六條、第二百十條之行使偽造私文書罪及第三百三十
    九條第一項之詐欺取財罪；被告二人共同竊取丙○○之紅色
    皮夾一只，另犯刑法第三百二十條第一項之普通竊盜罪；被
    告等偽造「丙○○」之署押係偽造私文書之部分行為，偽造
    私文書之低度行為為行使之高度行為所吸收，均不另論科。
    被告二人就上開竊盜犯行，彼此間，就上開行使偽造私文書
    及詐欺取財犯行與陳致維、彭詩怡間，均有犯意聯絡及行為
    分擔，咸為共同正犯 (按九十四年二月二日修正公布，九十
    五年七月一日施行之刑法第二十八條將共同正犯修正為共同
    實行，比較修正前後之規定，修正後之規定於被告等並無較
    有利之情事，依刑法第二條第一項規定，應適用修正前之規
    定；又修正後之刑法第三十三條第五款規定，罰金：新台幣
    一千元以上，以百元計算之，較修正前之規定不利於被告，
    另修正之刑法施行法第一之一條與罰金罰鍰提高標準條例第
    一條前段相較，於被告亦無較有利之情事，依刑法第二條第
    一項規定均應適用修正前之規定)。被告二人所犯上開竊盜
    罪、行使偽造私文書罪及詐欺取財罪間，有方法結果之牽連
    關係，為牽連犯，依修正前刑法第五十五條之規定從一重之
    行使偽造私文書罪處斷 (按九十四年二月二日修正公布，九
    十五年七月一日施行之刑法第五十五條雖廢除牽連犯之規定
    ，然比較修正前後之規定，修正前之規定於被告較有利，依
    刑法第二條第一項規定，應適用修正前之規定)。原審認被
    告二人罪證明確，予以論罪科刑固非無見，惟查原審於科刑
    時未及審酌被告二人業與證人丙○○和解 (見卷附和解書)
    ，尚有未洽，被告二人以原審量刑過重為由上訴尚非無據，
    原審判決既有如上未當之處，應由本院將其撤銷改判，爰審
    酌被告二人犯罪之動機、目的、手段及犯罪所得、犯罪所生
    之危害、被告乙○○尚有稚女待育暨犯罪後之態度等一切情
    狀，分別量處如主文第二、三項所示之刑，被告乙○○部分
    併依修正前刑法第四十一條第一項前段諭知易科罰金之折算
    標準 (按九十四年二月二日修正公布，九十五年七月一日施
    行之刑法第四十一條第一項規定：犯最重本刑五年以下．．
    ．得以新台幣一千元、二千元或三千元折算壹日，易科罰金
    。比較修正前後之規定以修正前之規定有利被告，依刑法第
    二條第一項規定應適用修正前之規定)。至偽造之上開「丙○○」簽名所附之信用卡簽帳單（簽帳單為電腦列印一式二
    聯，僅商店存根聯需持卡人簽名，另一聯即顧客存根聯不需
    簽名，亦無複寫），其中客戶存根聯，於彭詩怡簽名後，由
    特約商店交付彭詩怡留存，雖屬共犯彭詩怡所有，犯本件犯
    罪所得之物，然並未扣案，為免將來執行之困難，爰不予宣
    告沒收；至信用卡簽帳單商店存根聯，雖係被告等行使偽造
    私文書所用之物，然既因行使而交付該特約商店留存，已非
    屬被告等所有，亦不予沒收之宣告，惟上開商店存根聯上所
    偽造之「丙○○」之簽名一枚，不問屬於犯人與否，應依刑
    法第二百十九條之規定，宣告沒收。
三、據上論斷，應依刑事訴訟法第三百六十九條第一項前段、第
    三百六十四條、第二百九十九條第一項前段、刑法第二條第
    一項、第二十八條 (修正前)、第三百二十條第一項、第二
    百十六條、第二百十條、第三百三十九條第一項、第五十五
    條 (修正前)、第四十一條第一項前段 (修正前)、第二百十
    九條、罰金罰鍰提高標準條例第一條前段、第二條 (修正前
    ) 。
    本案經檢察官甲○○到庭執行職務。
中　　華　　民　　國　　96　　年　　2　　月　　8  　　日
            刑事第九庭    審判長法　官　陳　筱　珮
                                法　官  余　仕　明
                                法　官  康　應　龍
上列正本證明與原本無異。
如不服本判決應於收受送達後十日內向本院提出上訴書狀，其未
述上訴之理由者並得於提起上訴後十日內向本院補提理由書 (
均須按他造當事人之人數附繕本)。
                                書記官  姚　錫　鈞
中　　華　　民　　國　　96　　年　　2 　　月　　9 　　日
